臺灣板橋地方法院刑事判決　　　　　　　100年度訴字第983號
公　訴　人　臺灣板橋地方法院檢察署檢察官
被　　　告　黃深海
上列被告因違反毒品危害防制條例案件，經檢察官提起公訴（10
0 年度毒偵字第1639號），本院判決如下：
    主  文
黃深海施用第一級毒品，處有期徒刑壹年貳月。
    事  實
一、黃深海曾於民國99年間，因施用第二級毒品案件，經本院以
    99年度毒聲字第335 號裁定送勒戒處所觀察、勒戒後，認無
    繼續施用毒品之傾向，於99年8 月10日觀察、勒戒執行完畢
    釋放，並由臺灣板橋地方法院檢察署檢察官以99年度毒偵緝
    字第439 號及99年度毒偵字第5500號為不起訴之處分確定；
    又於99年間，因施用第一、二級毒品案件，經本院以99年度
    訴字第3584號刑事判決各判處有期徒刑6 月、3 月，應執行
    有期徒刑7 月，於100 年2 月8 日確定；再於99年間，因施
    用第一、二級毒品案件，經本院以99年度訴字第3420號刑事
    判決各判處有期徒刑8 月、4 月，應執行有期徒刑10月，於
    100 年3 月1 日確定。詎其猶不知悔改，明知海洛因及甲基
    安非他命分別係毒品危害防制條例第2 條第2 項第1 、2 款
    所明定列管之第一、二級毒品，不得施用，仍基於施用第一
    級毒品海洛因、第二級毒品甲基安非他命之犯意，於上述觀
    察、勒戒執行完畢釋放後5 年內之100 年1 月3 日凌晨0 時
    許，在其位於新北市○○市○○街377 巷27號之3 之住處，
    以將海洛因及甲基安非他命一同置於玻璃球內燒烤後吸食煙
    霧之方式，同時施用海洛因及甲基安非他命1 次。嗣因黃深
    海係毒品列管人口，經警通知到場並採集其尿液檢體送驗後
    ，結果呈現可待因、嗎啡、安非他命及甲基安非他命陽性反
    應，始悉上情。
二、案經新北市政府警察局三重分局移送臺灣板橋地方法院檢察
    署檢察官偵查起訴。
    理  由
壹、程序方面：
    按刑事訴訟法關於「鑑定」之規定，除選任自然人充當鑑定
    人外，另設有囑託機關鑑定制度。依刑事訴訟法第198 條、
    第208 條之規定，不論鑑定人或鑑定機關、團體，均應由法
    院、審判長、受命法官或檢察官視具體個案之需要而為選任
    、囑託，並依同法第206 條之規定，提出言詞或書面報告，
    載明鑑定之經過及其結果，於自然人擔任鑑定人時，尚應依
    同法第202 條之規定於鑑定前具結，始符合同法第159 條第
    1 項所定得作為證據之「法律有規定」之例外情形，至於囑
    託機關鑑定之情形，因刑事訴訟法第208 條第2 項未準用同
    法第202 條之規定，實際為鑑定之人自無須為具結。惟於司
    法警察機關調查中之案件，為因應實務上，或因量大、或有
    急迫之現實需求，例行性當然有鑑定之必要者，例如毒品之
    種類與成分、尿液之毒品反應，或者槍彈有無殺傷力等鑑定
    ，基於檢察一體原則，得由該管檢察長對於轄區內之案件，
    以事前概括選任鑑定人或囑託鑑定機關、團體之方式，俾便
    轄區內之司法警察官、司法警察對於調查中之此類案件，得
    即時送請先前已選任之鑑定人或囑託之鑑定機關、團體實施
    鑑定，以求時效（法務部92年9 月1 日法檢字第0920035083
    號函參照，刊載於法務部公報第312 期），此為本院審理相
    關案件職務上所知悉之事項。此種由檢察機關概括選任鑑定
    人或概括囑託鑑定機關、團體，再轉知司法警察官、司法警
    察於調查犯罪時參考辦理之作為，法無明文禁止，係為因應
    現行刑事訴訟法增訂傳聞法則及其例外規定之實務運作而為
    。此種由司法警察官、司法警察依檢察官所概括選任之鑑定
    人或囑託鑑定機關、團體所為之鑑定結果，與檢察官選任或
    囑託為鑑定者，性質上並無差異，同具有證據能力。經查，
    臺灣檢驗科技股份有限公司於100 年1 月21日所出具報告編
    號UL/2010/00000000號濫用藥物檢驗報告1 紙（見100 年度
    毒偵字1639號偵查卷宗第4 頁），已詳述該次鑑定之經過及
    其結果，且係由臺灣板橋地方法院檢察署檢察長概括授權新
    北市政府警察局三重分局送請鑑定，揆諸前揭說明，與檢察
    官囑託鑑定無異，且符合刑事訴訟法有關鑑定之相關規定，
    得僅由鑑定機關出具書面鑑定報告，而無須於審判中以言詞
    陳述，屬刑事訴訟法第159 條第1 項所稱「法律有規定者」
    之例外情形，自得作為證據。
貳、實體方面：
一、上揭犯罪事實，業據被告於本院審理時自白不諱，且經警採
    集其尿液檢體送鑑定，先以酵素免疫分析法（EIA ）初步檢
    驗，呈現鴉片類及安非他命類陽性反應，再以氣相層析質譜
    儀法（GC/MS ）確認檢驗，亦呈現可待因、嗎啡、安非他命
    及甲基安非他命陽性反應之事實，有臺灣檢驗科技股份有限
    公司於100 年1 月21日所出具報告編號UL/2010/00000000號
    濫用藥物檢驗報告、應受尿液檢驗人尿液檢體採集送驗紀錄
    表各1 紙在卷可稽（見100 年度毒偵字第1639號偵查卷宗第
    3 、4 頁），足徵被告任意性之自白與事實相符，應堪採信
    。再被告前於99年間，因施用第二級毒品案件，經本院以99
    年度毒聲字第335 號裁定送勒戒處所觀察、勒戒後，認無繼
    續施用毒品傾向，於99年8 月10日觀察、勒戒執行完畢釋放
    ，並由臺灣板橋地方法院檢察署檢察官以99年度毒偵緝字第
    439 號及99年度毒偵字第5500號為不起訴之處分確定等情，
    亦有臺灣高等法院被告前案紀錄表1 份附卷可參，足認被告
    係於上述觀察、勒戒執行完畢釋放後5 年內為本案施用毒品
    犯行，自應依毒品危害防制條例第23條第2 項規定，依法追
    訴、處罰。本案事證明確，被告犯行洵堪認定，應依法論科
    。
二、按海洛因及甲基安非他命分別係毒品危害防制條例第2 條第
    2 項第1 、2 款所明定列管之第一、二級毒品。是核被告所
    為，係犯毒品危害防制條例第10條第1 項之施用第一級毒品
    罪及同條第2 項之施用第二級毒品罪。被告施用海洛因及甲
    基安非他命前後，持有海洛因及甲基安非他命之低度行為，
    均為施用之高度行為所吸收，均不另論罪。被告同時施用海
    洛因及甲基安非他命而以一行為觸犯上開2 罪名，為想像競
    合犯，應依刑法第55條規定，從一重之施用第一級毒品罪處
    斷。爰審酌被告曾因施用毒品案件，經觀察、勒戒執行完畢
    釋放，並獲得不起訴處分之寬典（見卷附臺灣高等法院被告
    前案紀錄表），猶不知悔改，而再犯本件施用第一、二級毒
    品罪，顯見其戒除毒癮之意志薄弱，惟其施用毒品係自戕行
    為，對他人法益尚無具體危害，兼衡被告之品行、智識程度
    、生活狀況、犯罪之動機、目的、手段、所生危害、坦承犯
    行之犯罪後態度等一切情狀，量處如主文所示之刑，以資懲
    儆。
據上論斷，應依刑事訴訟法第299 條第1 項前段，毒品危害防制
條例第10條第1 項、第2 項，刑法第11條前段、第55條，判決如
主文。
本案經檢察官黃明絹到庭執行職務。
中    華    民    國    100   年    6     月    23    日
                  刑事第八庭審判長法  官  陳鴻清
                                  法  官  劉安榕
                                  法  官  賴彥魁
上列正本證明與原本無異。
如不服本判決，應於判決送達後10日內，向本院提出上訴書狀，
並應敘述具體理由；其未敘述上訴理由者，應於上訴期間屆滿後
20日內向本院補提理由書（均須按他造當事人之人數附繕本），
「切勿逕送上級法院」。
                                  書記官  楊文祥
中    華    民    國    100   年    6     月    23    日
附錄本案論罪科刑法條全文：
毒品危害防制條例第10條
施用第一級毒品者，處6 月以上5 年以下有期徒刑。
施用第二級毒品者，處3 年以下有期徒刑。